---
title: "METODO (VE)"
author: "Juan C. Correa"
date: "2024-06-07"
output: html_document
---

```{r setup, include=FALSE} 
knitr::opts_chunk$set(warning = FALSE, message = FALSE) 
```

# Paso 1 (Creación de Corpus)
El primer paso, naturalmente, es definir la muestra de programas de postgrado en el país. Para ello, se utiliza la librería readtext de la siguiente manera

```{r}
library(readtext)
textos <- readtext("Venezuela/DATA_VE/")
textos$doc_id <- gsub(".pdf", "", textos$doc_id)
```

Luego, vamos a relacionar cada programa con su nivel educativo así:

```{r}
library(dplyr)
textos <- mutate(textos, 
                 Program = ifelse(
                   grepl("Doctorado en", text), "Doctor",
                        ifelse(grepl("Maestría", text), "Master", 
                               "Specialization")))
table(textos$Program)
```

Ahora, pasamos a crear el corpus lingüístico.

```{r}
library(quanteda)
Textos <- corpus(textos$text)
docvars(Textos, "Program") <- textos$Program
head(summary(Textos), 10)
```

```{r}
Programs <- tokens(Textos, 
                     remove_numbers = TRUE, 
                     remove_punct = TRUE, 
                     remove_url = TRUE, 
                     remove_symbols = TRUE) %>%  
  tokens_remove(stopwords("spanish"))
```

Ahora, pasamos a hacer a buscar con el filtro contextual así:

```{r}
s1 <- data.frame(kwic(Programs, pattern = phrase("pensamiento crítico")))
s2 <- data.frame(kwic(Programs, pattern = phrase("solucionar problemas")))
s3 <- data.frame(kwic(Programs, pattern = "comunicar"))
s4 <- data.frame(kwic(Programs, pattern = "creatividad"))
s5 <- data.frame(kwic(Programs, pattern = "paciencia"))
s6 <- data.frame(kwic(Programs, pattern = "crear"))
s7 <- data.frame(kwic(Programs, pattern = "liderar"))
s8 <- data.frame(kwic(Programs, pattern = "resolver"))
s9 <- data.frame(kwic(Programs, pattern = "comprometer"))
s10 <- data.frame(kwic(Programs, pattern = "comprometerse"))
s11 <- data.frame(kwic(Programs, pattern = "gestionar"))
s12 <- data.frame(kwic(Programs, pattern = "reflexionar"))
s13 <- data.frame(kwic(Programs, pattern = "controlar"))
s14 <- data.frame(kwic(Programs, pattern = "ético"))
s15 <- data.frame(kwic(Programs, pattern = "tolerar"))
s16 <- data.frame(kwic(Programs, pattern = "argumentar"))
s17 <- data.frame(kwic(Programs, pattern = "conflictos"))
s18 <- data.frame(kwic(Programs, pattern = "negociar"))
s19 <- data.frame(kwic(Programs, pattern = "comprender"))
s20 <- data.frame(kwic(Programs, pattern = "equipos"))
s21 <- data.frame(kwic(Programs, pattern = "planificar"))
s22 <- data.frame(kwic(Programs, pattern = "generar"))
s23 <- data.frame(kwic(Programs, pattern = "empatía"))
s24 <- data.frame(kwic(Programs, pattern = "compartir"))
s25 <- data.frame(kwic(Programs, pattern = "analizar"))
s26 <- data.frame(kwic(Programs, pattern = "reconocer"))
s27 <- data.frame(kwic(Programs, pattern = "orientar"))
s28 <- data.frame(kwic(Programs, pattern = "respetar"))
s29 <- data.frame(kwic(Programs, pattern = "motivar"))
s30 <- data.frame(kwic(Programs, pattern = "cooperar"))
s31 <- data.frame(kwic(Programs, pattern = "fortalecer"))
s32 <- data.frame(kwic(Programs, pattern = "impulsar"))
s33 <- data.frame(kwic(Programs, pattern = "acercar"))
s34 <- data.frame(kwic(Programs, pattern = "ayudar"))
s35 <- data.frame(kwic(Programs, pattern = "cambiar"))
s36 <- data.frame(kwic(Programs, pattern = "apreciar"))
s37 <- data.frame(kwic(Programs, pattern = "dirigir"))
s38 <- data.frame(kwic(Programs, pattern = "fomentar"))
s39 <- data.frame(kwic(Programs, pattern = "interactuar"))
s40 <- data.frame(kwic(Programs, pattern = "identificar"))
s41 <- data.frame(kwic(Programs, pattern = "competir"))
s42 <- data.frame(kwic(Programs, pattern = "manifestar"))
s43 <- data.frame(kwic(Programs, pattern = "responsable"))
s44 <- data.frame(kwic(Programs, pattern = "evaluar"))
s45 <- data.frame(kwic(Programs, pattern = "innovar"))
s46 <- data.frame(kwic(Programs, pattern = "decidir"))
s47 <- data.frame(kwic(Programs, pattern = phrase("tomar decisiones")))
s48 <- data.frame(kwic(Programs, pattern = "flexibilidad"))
s49 <- data.frame(kwic(Programs, pattern = "persua*"))
s50 <- data.frame(kwic(Programs, pattern = "convencer"))

df_list <- mget(paste0("s", 1:50))
SS <- do.call(rbind, df_list)
SS$Skill <- rownames(SS)
SS$Skill <- gsub("\\..*", "", SS$Skill)
rm(list=setdiff(ls(), "SS"))
variable.names(SS)
head(SS, 5)

Skills <- data.frame(SkillCode = c(paste0("s", 1:50)),
                     Skill = c("pensamiento crítico",
                              "solucionar problemas",
                              "comunicar",
                              "creatividad",
                              "paciencia",
                              "crear",
                              "liderar",
                              "resolver",
                              "comprometer",
                              "comprometerse",
                              "gestionar",
                              "reflexionar",
                              "controlar",
                              "ético",
                              "tolerar",
                              "argumentar",
                              "conflictos",
                              "negociar",
                              "comprender",
                              "equipos",
                              "planificar",
                              "generar",
                              "empatía",
                              "compartir",
                              "analizar",
                              "reconocer",
                              "orientar",
                              "respetar",
                              "motivar",
                              "cooperar",
                              "fortalecer",
                              "impulsar",
                              "acercar",
                              "ayudar",
                              "cambiar",
                              "apreciar",
                              "dirigir",
                              "fomentar",
                              "interactuar",
                              "identificar",
                              "competir",
                              "manifestar",
                              "responsable",
                              "evaluar",
                              "innovar",
                              "decidir",
                              "tomar decisiones",
                              "flexibilidad",
                              "persua*",
                              "convencer"))

```

# Paso 2: (Modelado de Red de Habilidades)

Ahora, pasamos a modelar las relaciones entre las habilidades y los programas de postgrado. Para ello, vamos a usar los datos de la tabla SS resultante del último código del paso anterior para construir la redd a través de una lista de aristas.

```{r}
network <- SS[c(1,8)]
head(network, 3)
```

Ahora, pasamos a graficar la red bipartita entre habilidades y programas

```{r}
library(igraph)
bn2 <- graph.data.frame(network,directed=FALSE)
bipartite.mapping(bn2)
V(bn2)$type <- bipartite_mapping(bn2)$type
V(bn2)$shape <- ifelse(V(bn2)$type, "circle", "square")
V(bn2)$label.cex <- ifelse(V(bn2)$type, 0.5, 1)
V(bn2)$size <- sqrt(igraph::degree(bn2))
E(bn2)$color <- "lightgrey"

bn2.pr <- bipartite.projection(bn2)
Terms <- bn2.pr$proj2

centrality_scores <- igraph::eigen_centrality(Terms)
centrality_scores <- centrality_scores$vector

color_palette <- colorRampPalette(c("#CE1127", "white", "#0A3A7E"))(length(unique(centrality_scores)))

# Assign colors to nodes based on their normalized centrality scores
node_colors <- color_palette[rank(centrality_scores)]

# Plot the network with node colors based on centrality
set.seed(56)
png("F1.png", width = 15, height = 7, units = 'in', res = 300)

plot(Terms, vertex.label.color = "black", vertex.label.cex = 0.8, vertex.color = node_colors, vertex.size = 15, edge.width = 0.5, edge.color = "lightgray", layout = layout_randomly, main = "")

dev.off()
```

Seguimos con el cálculo de la importancia de cada habilidad y analicemos la correlación entre los cuatro indicadores de centralidad para ver si se comportan de una manera semejante a lo esperado por la evidencia empírica sobre indicadores de centralidad. 

```{r}
BNA <- graph.data.frame(network, directed = FALSE)
Programs <- data.frame(Degree = igraph::degree(BNA),
                   Closeness = igraph::closeness(BNA),
                   Betweennes = igraph::betweenness(BNA),
                   Eigen = igraph::eigen_centrality(BNA))
Programs <- Programs[ -c(5:25) ]
rownames(Programs)
Programs$SS <- rownames(Programs)
Programs <- Programs[order(Programs$SS), ]
Programs <- Programs[grepl("s", Programs$SS), ]
Programs <- Programs[1:4]
colnames(Programs)[4] <- "Eigenvector"

library(psych)
png("F2.png", width = 12, height = 10, units = 'in', res = 300)
pairs.panels(Programs, 
             method = "spearman", 
             hist.col = "#0A3A7E",
             density = TRUE,  
             ellipses = TRUE,
             pch = 15,
             cex = 1,
             cex.axis = 1.8,
             cex.labels = 1.5,
             lwd = 2,
             rug = TRUE,
             stars = TRUE)
dev.off()

```

Ahora, veamos el ranking de las diez habilidades más importantes

```{r}
IM <- as_incidence_matrix(BNA, names = TRUE, sparse = TRUE, types = bipartite_mapping(BNA)$type)
IM2 <- as.matrix(IM)

rownames(Programs)[order(Programs$Eigenvector, decreasing = TRUE)]
selected_columns <- head(rownames(Programs)[order(Programs$Eigenvector, decreasing = TRUE)], 10)
# Let's pick the most important soft skills
# as per their eigenvector centrality

current_column_names <- colnames(IM2)

# Subset the matrix by column names
IM3 <- IM2[, selected_columns, drop = FALSE]

current_column_names <- colnames(IM3)


# Create a vector to hold the mapped skill names
mapped_skill_names <- character(length(current_column_names))


for (i in seq_along(current_column_names)) {

  skill_index <- match(current_column_names[i], Skills$SkillCode)
  
  # If a match is found, map the skill code to its name
  if (!is.na(skill_index)) {
    mapped_skill_names[i] <- Skills$Skill[skill_index]
  } else {
    # Handle unmatched column names as needed
    # For example, assign a default value or leave blank
    mapped_skill_names[i] <- "Unmatched"
  }
}

# Replace the column names of IM3 with the mapped skill names
colnames(IM3) <- mapped_skill_names
colnames(IM3)
```

# Paso 3 (Visualización de Red Bipartita)

```{r}
library(bipartite)
png("F3.png", width = 20, height = 7, units = 'in', res = 300)
plotweb(IM3, method = "normal", 
        col.high = "#0A3A7E", 
        bor.col.high = "#0A3A7E",
        col.low = "#CE1127", 
        bor.col.low = "#CE1127",
        col.interaction = "grey90",
        bor.col.interaction = "grey90",
        low.lablength = 0,
        labsize = 2)
dev.off()
```

